【裁判字號】    91,自,94
【裁判日期】    920331
【裁判案由】    詐欺等
【裁判全文】
臺灣士林地方法院刑事裁定                            九十一年度自字第九四號
    自  訴  人  信交通事業有限公司
    法定代理人  乙○○
    被      告  甲○○
右列被告因詐欺等案件，經自訴人提起自訴，本院裁定如左：
    主  文
自訴駁回。
    理  由
一、按法院或受命法官於自訴案件第一次審判期日前訊問及調查結果，如認為案件有
    刑事訴訟法第二百五十二條至第二百五十四條之情形者，得以裁定駁回其自訴，
    同法第三百二十六條第三項定有明文。
二、本件自訴意旨略稱：被告甲○○於民國九十年八月二十日與自訴人簽訂租借合約
    書，約定由自訴人提供車牌號碼七Ｂ－五０七號計程車一部由其使用，自訴人於
    同日將該車交付被告。被告竟意圖為自己不法之所有，以簽訂上開契約為詐術，
    使自訴人將前開計程車、車牌及行車執照均交付被告，之後被告即避不見面，屢
    經催討該車等物，均不置理，被告涉有詐欺、侵占罪嫌。
三、按犯罪事實應依證據認定之，無證據不得推定其犯罪事實，刑事訴訟法第一百五
    十四條定有明文。次按法院或受命法官於自訴案件第一次審判期日前訊問自訴人
    、被告及蒐集或調查結果，如認為案件有刑事訴訟法第二百五十二條至第二百五
    十四條之情形者，得以裁定駁回其自訴，同法第三百二十六條第三項亦定有明文
    。又犯罪嫌疑不足者，應為不起訴處分，則為同法第二百五十二條第十款所明定
    。刑事訴訟法上所謂認定事實之證據，係指足以認定被告確有犯罪行為之積極證
    據而言，該項證據自須適合於被告犯罪事實之認定，始得採為斷罪資料，如未發
    現相當證據，或證據不足以證明，自不能以推測或擬制之方法，以為裁判之基礎
    ，最高法院四十年台上字第八六號判例可資參照。另告訴人之告訴係以使被告受
    刑事訴追為目的，是其陳述是否與事實相符仍應調查其他證據以資審認，最高法
    院五十二年台上字第一三００號亦著有判例，此判例於自訴之情形亦應類推適用
    。再刑法上詐欺罪之成立，須意圖為自己或第三人不法之所有，以詐術使人將本
    人或第三人之物交付；又侵占罪之成立，須意圖為自己或第三人不法之所有，而
    侵占自己所持有他人之物，始足當之。
三、自訴意旨認被告涉有詐欺、侵占等罪嫌，無非以其與被告間之汽車租借契約書、
    被告駕照、存證信函等為論據。被告甲○○經傳喚未到，惟自訴人於第一次調查
    庭後，具狀表示：被告已返還上開汽車，所欠租車費用並經和解，願撤回自訴等
    語，並附被告繳清車租新台幣二十五萬元、及交還前開計程車之收據影本一張。
    經查：被告以真實之姓名向自訴人租車，於租車契約上亦填載真實之住址，有前
    開租車契約書影本一份附卷可稽，與正常租車之情形完全相同，並無何施用詐術
    之情形，且被告承租前開計程車後，剛開始有按期繳交車租約二、三個月，迄九
    十年十月始開始欠款，此等事實經自訴人於本院陳明（見本院九十一年七月九日
    訊問筆錄），依該等事實，被告租車及前二、三個月之繳車租情形均屬正常，其
    確有履行租車義務之具體作為，自難以事後遲未繳車租，遽認被告於租車之時，
    具有不法所有之意圖，而自訴人除被告欠租之主張外，復未提出積極之證據以證
    明被告租車係出為自己不法所有之意圖，並如何施用詐術，則自訴人之證據尚不
    足以證明被告涉嫌詐欺。又被告於九十年十月之後未依約繳付車租，復未返還汽
    車之事實，其可能之原因多端，即固有意圖侵占汽車之可能，惟亦不排除基於續
    租之意思而佔有該車，欲待有能力時一併清償，或遇何不可抗力之情事，致無法
    還車，因被告未到庭，本院無從調查其實際情形如何，惟自訴人單純以被告欠繳
    車租，即謂被告具有侵占其車之故意，亦不可採。該等事實僅屬民事債務不履行
    之範疇，尚無積極之證據足以認定其具不法所有之意圖而詐欺或侵占自訴人之計
    程車，綜上，本件乃屬民事債務糾葛，自訴人已循民事途徑與被告達成和解並索
    回汽車，自訴人於和解之後，亦不再到庭為任何主張，參照前開說明，核被告涉
    詐欺、侵占罪嫌均屬不足，揆諸首揭說明，自應為自訴駁回之諭知。
據上論斷，應依刑事訴訟法第三百二十六條第三項、第二百五十二條第十款，裁定如
主文。
中      華      民      國      九十二      年    三    月    三十一    日
                                    臺灣士林地方法院刑事第四庭
                                        法  官  趙  文  卿
右正本證明與原本無異。
如不服本裁定，應於裁定送達後五日內，向本院提出抗告狀。
                                        書記官  陳  淑  蘭
中      華      民      國      九十二      年    四    月    七      日


司法院資訊處製作；財團法人民間司法改革基金會備份。
